【裁判字號】    92,台抗,429
【裁判日期】    921023
【裁判案由】    背信等
【裁判全文】
最高法院刑事裁定                                九十二年度台抗字第四二九號
    抗 告 人  中國石油化學工業開發股份有限公司
    代 表 人  馮  亨
    代 理 人  陳彥希律師
右抗告人因自訴被告甲○○等背信等罪案件，不服台灣高等法院中華民國九十二年四
月三十日駁回其上訴之裁定（九十年度上訴字第二八七一號），提起抗告，本院裁定
如左：
    主  文
抗告駁回。
    理  由
按刑事訴訟法第三百七十六條所列各罪之案件，經第二審判決者，不得上訴於第三審
法院，法有明文。本件抗告人中國石油化學工業開發股份有限公司（下稱中石化公司
）自訴被告甲○○、乙○○涉犯刑法第二百十六條、第二百十五條行使業務上文書登
載不實罪及第三百四十二條背信罪，核屬刑事訴訟法第三百七十六條第一、五款之案
件。依首開說明，既經第二審判決，自不得上訴於第三審法院，抗告人仍就此部分提
起上訴，顯為法所不許，原法院因而裁定駁回其上訴。經核於法尚無違誤。其抗告為
無理由，應予駁回。抗告意旨另以被告等所犯背信罪及行使業務上文書登載不實罪與
行使偽、變造私文書部分有方法結果之牽連關係，原判決未就行使偽、變造私文書部
分為判決，有應受請求之事項未予判決之違法乙節。第查刑事訴訟法第三百四十八條
第二項規定，對於判決之一部上訴者，其有關係之部分，視為亦已上訴。所謂有關係
之部分，係指判決之各部分在審判上無從分割，因一部上訴而其全部必受影響者而言
。又犯罪之被害人得提起自訴，刑事訴訟法第三百十九條第一項固有明定，惟本條項
所指之被害人係指直接被害人而言，依公司法組織之公司被侵害，雖股東、董事之利
益亦受影響，但直接受害者為公司，當以該公司為直接被害人，應由公司之代表人或
監察人代表公司，以公司名義提起自訴方為合法。抗告人中石化公司在第一審自訴被
告甲○○、乙○○共犯刑法第三百四十二條之背信罪及刑法第二百十五條、第二百十
六條之行使業務登載不實文書罪。其直接被害人為中石化公司。而被告等擅自簽訂新
加坡奇塑工業有限公司（下稱奇塑公司）之「中外合資廣州廣善石油化學有限公司」
、「中外合資廣州德凌石油化學有限公司」、「中外合資廣州德海石油化學有限公司
」之契約書三份（見第一審卷(一)第二一一至三二八頁）涉犯行使偽、變造私文書部分
，其直接被害人為奇塑公司。縱中石化公司為奇塑公司之主要股東，其利益受影響，
仍屬間接被害，不得以自己名義提起自訴。故被告等涉嫌行使偽、變造私文書部分與
被訴背信罪、行使業務登載不實文書罪嫌間，實體法既無方法結果之牽連關係，自亦
不能認於程序法上具同一案件關係，而得併予審判情形。原審未就行使偽變造私文書
部分予以審判，抗告人一併對之提起抗告，顯為法所不許，應併予駁回。
據上論結，應依刑事訴訟法第四百十一條前段、第四百十二條，判決如主文。
中      華      民      國    九十二    年      十      月    二十三    日
                              最高法院刑事第四庭
                                  審判長法官  紀  俊  乾
                                        法官  黃  正  興
                                        法官  劉  介  民
                                        法官  陳  東  誥
                                        法官  林  秀  夫
      右正本證明與原本無異
                                              書  記  官
中      華      民      國    九十二    年      十      月    二十七    日


司法院資訊處製作；財團法人民間司法改革基金會備份。
